最高法院刑事裁定　　　　　　　九十四年度台抗字第五一六號
　　抗告人　甲○○
上列抗告人因偽造文書案件，不服台灣高等法院台中分院中華民
國九十四年十月五日駁回其聲請再審之裁定（九十四年度聲再字
第一九九號），提起抗告，本院裁定如下：
    主  文
抗告駁回。
    理  由
本件原裁定以抗告人甲○○對於原審八十九年度上更(一)字第三０
０號（原裁定贅載本院九十四年度台上字第二八七九號）共同連
續行使變造公文書，足以生損害於公眾一案確定判決聲請再審，
其聲請意旨略稱：依據陸軍後勤司令部令轉陸軍總部令頒之「陸
軍官兵職業技能訓練實施作業規定」、陸軍後勤司令部令頒之「
本部官兵職業技能訓練實施作業補充規定」及陸軍工兵裝備基地
勤務處（下稱工基處）橋行字第０三二六號令所載受訓資格及
送訓單位包括總部各幕僚、一級及直屬編階少將（含）以上主官
單位之規定、抗告人報告書、工基處橋行字第０三二八號呈文
所附詹勤之呈報之意願調查表、資審表及在營官兵參加行政院勞
工委員會中區職業訓練中心八十四年度專案辦理國軍官兵技能訓
練名冊（下稱技能訓練名冊）所載抗告人屆退日期及職訓時間，
暨張新麟及詹勤之於一審或後勤處訊問時之證詞等證據，張新麟
依權責核批薦訓官兵之相關令函及書證時，既明知抗告人不符合
電腦數控機械班受訓資格，惟仍出具保證書，並核准詹勤之簽擬
意見，上開資審表、技能訓練名冊所載抗告人參加職訓之班別不
同，詹勤之顯隱瞞抗告人更改職訓班別，詹勤之單獨製作之上開
呈文副本及附件，又未交給抗告人，詹勤之所寫「符合報訓資格
」等字亦與該呈文副本上所寫「中區職訓中心」等字筆跡相似，
抗告人自無與詹勤之共犯本件行使變造公文書之可能，原審就上
開事證未詳為調查、審酌，逕為不利抗告人之認定，洵有違誤，
爰提出上開事證，依法聲請再審云云。惟按刑事訴訟法第四百二
十條第一項第六款規定所謂發見確實之新證據，係指該證據於事
實審法院判決前已經存在，為法院、當事人所不知，不及調查斟
酌，至其後始行發見，且就證據本身形式上觀察，固不以絕對不
須經過調查程序為條件，但必須顯然可認為足以動搖原有罪確定
判決，而為受判決人無罪、免訴、免刑或輕於原判決所認罪名之
判決者為限。故受理聲請再審之最後事實審法院，應就聲請再審
理由之所謂「新證據」，是否具備事實審判決前已經存在，為法
院、當事人所不知，事後方行發見之「嶄新性」，及顯然可認足
以動搖原有罪確定判決，應為無罪、免訴、免刑或輕於原判決罪
名之「顯然性」二要件，加以審查，為判斷應否准予開始再審之
準據。另按刑事訴訟制度，為發現實體之真實，本於職權主義之
機制，法院對於證據之證明力，依其自由心證判斷之，刑事訴訟
法第一百五十五條第一項定有明文，此屬法院自由判斷之職權範
圍。查抗告人上開聲請意旨，經原審審理結果，認原確定判決已
明抗告人觸犯連續行使變造公文書，事證明確，且認抗告人所
簽寫之報告書雖載明「電腦數控機械班」，上開報告亦經詹勤之
簽寫「奉核可後辦理吳員職訓，退除作業呈署彙辦」之意見，並
經處長張新麟核准。惟上開報告內容既未書寫開訓班次及日期，
張新麟又已證稱不知抗告人不具參加「電腦數值控制機械班」受
訓之資格，詹勤之與抗告人復有共犯上開犯行之犯意聯絡，則張
新麟於核批上開令函、書證並出具保證書時，是否確已知曉抗告
人不符合受訓規定，而掩飾其罪行，要難據此認定，且該判決已
參酌全部卷證內容而採認張新麟之證詞，即已對該證據有所取捨
，並未違反經驗法則及論理法則，抗告人所提上開事證，即難認
符合就該新證據之本身形式上觀察，毋須經調查程序，顯然可認
為「確實具有足以動搖原確定判決，而對受判決人為無罪、免訴
、免刑或輕於原判決所認罪名之判決」之「顯然性」要件，自不
能據為聲請再審之原因。本件原確定判決已就抗告人所犯行使變
造公文書罪之理由述甚詳，復依卷內相關證據資料，就抗告人
所提之證據，為證據取捨及認定理由詳為論，抗告人上開所陳
，自非發現確實之新證據，且無一符合得為聲請再審之要件，據
以聲請再審，即無理由，原裁定因依刑事訴訟法第四百三十四條
第一項規定駁回其再審之聲請，經核於法尚無不合。抗告意旨仍
執前詞，謂其所提上開事證均屬發現之新證據，原裁定予以駁回
，洵有未洽云云，指摘原裁定不當，難認有理由，應予駁回。
據上論結，應依刑事訴訟法第四百十二條，裁定如主文。
中　　華　　民　　國　九十四　年　 十二 　月　　一　　日
                      最高法院刑事第四庭
                          審判長法官  謝　家　鶴
                                法官  洪　文　章
                                法官  花　滿　堂
                                法官  陳　世　淙
                                法官  洪　佳　濱
      本件正本證明與原本無異
                                      書  記  官
中　　華　　民　　國　九十四　年　 十二 　月 　十六 　日
                                                      Ｅ
